臺灣彰化地方法院民事判決
111年度簡上字第25號
上  訴  人  洪湘富  
被  上訴人  章博創  
上列當事人間請求損害賠償事件，上訴人對於民國110年11月25
日本院彰化簡易庭110年度彰簡字第457號判決提起上訴暨追加請
求，本院合議庭於111年7月12日言詞辯論終結，判決如下：
    主  文
壹、上訴駁回。
貳、被上訴人應再給付上訴人新臺幣21,669元及自民國110年7月
    10日起至清償日止，按年息百分之五計算之利息。
參、上訴人其餘追加之訴駁回。
肆、第二審訴訟費用新臺幣1,500元，由被上訴人負擔百之41 ，
    餘由上訴人負擔。
    事實及理由
壹、上訴人於原審起訴主張及於本院補稱：
　一、被上訴人於民國(下同)110年1月30日下午6時50分，騎乘
      車牌號碼000-000號普通重型機車，沿彰化縣彰化市中正
      路二段由南往北方向行駛，行經該路段與仁愛路交岔路口
      ，本應注意汽機車在劃有分向限制線之路段，不得駛入來
      車之車道內，而依當時天候晴、夜間有照明、柏油路面乾
      燥無缺陷、無障礙物且視距良好等情形，並無不能注意之
      情事，竟疏未注意及此，貿然跨越分向限制線逆向行駛，
      適對向有上訴人騎乘車牌號碼000-000號普通重型機車駛
      至該處，兩車遂發生碰撞，致上訴人之人、車倒地，受有
      右手肘、右膝、右腳挫傷合併擦傷及左膝、右足踝挫傷等
      傷害（下稱系爭事故），爰依民法侵權行為之規定，請求
      被上訴人賠償醫療費用暨證明書費新臺幣（下同）11,810
      元、精神慰撫金102,168元，共113,978元。
　二、惟原第一審漏未判決上訴人機車維修費52,022元此部分請
      求損害賠償之訴（下稱系爭機車），此雖因刑事庭前以刑
      法毀損罪不處罰過失犯而判決駁回，然依民法第184條規
      定，有故意或過失即應負損害賠償之責，原第一審即應依
      法就車損部分之損害賠償併為審理判決，且本件並無折舊
      之問題，蓋此維修費係為回復系爭機車之效用，非在回復
      相關零件之價值，系爭機車並不因零件汰舊換新而於市場
      上之價值有所提升；又言詞辯論終結之筆錄竟不使上訴人
      簽名，原第一審於程序上顯有瑕疵。
　三、因此，本件侵權行為與機車毀損部分，本係出於同一原因
      事實，惟原第一審將其強行割裂而視為二個不同之原因事
      實，與法不合，自應由鈞院將機車毀損部分併予判決；縱
      鈞院認機車毀損部分尚非原起訴之範圍內，惟上訴人嗣已
      追加此部分之聲明，爰請求鈞院予以審理判決。
　四、上訴人聲明：
　　㈠原第一審就機車毀損之損害賠償部分應予判決。
　　㈡被上訴人應再給付上訴人新臺幣52,022元，以及自刑事附
      帶民事訴訟起訴狀繕本送達之翌日即民國110年7月10日起
      至清償日止，按年利率5％計算之利息。
　　㈢第一審、第二審之訴訟費用均由被上訴人負擔。
貳、被上訴人於原審辯稱及於本院補稱：
　一、對於系爭事故應負擔全部過失責任並不爭執，惟被上訴人
      亦因系爭事故受傷，而受有醫療費用800元之損害，應可
      主張抵銷，且上訴人主張之精神慰撫金數額過高；另上訴
      人已受領之強制責任險醫療給付8,590元亦應予以扣除(彰
      簡卷第69頁)。
　二、對於上訴人於二審追加，請求系爭機車之維修費並提出之
      行車執照、維修費用明細單據均無意見，惟上訴人請求之
      維修費用過高，即便二手價亦無高達五萬多元，且應予以
      折舊，故被上訴人願意賠償二萬元。
　三、被上訴人聲明：
　　㈠上訴駁回。
　　㈡第二審訴訟費用由上訴人負擔。
參、兩造不爭執事項：
　一、兩造於民國(下同)110年1月30日下午6時50分發生車禍，
      致雙方受傷、上訴人所有之系爭機車有損壞。
　二、本院刑事庭以刑罰不處罰過失毀損行為，車損部分亦非刑
      事訴訟起訴範圍，故機車維修費之請求非因犯罪所受損害
      ，而以本院110年度交簡附民字第35號判決駁回此部分請
      求；且原第一審另以上訴人於原第一審既未擴張聲明請求
      機車維修費，亦未繳納此部分請求之裁判費用，復未提出
      其為系爭機車所有權人或受讓所有權人之債權等相關證明
      文件，則機車維修費之請求非屬聲明之範圍，應非訴訟標
      的之一部，是原第一審之審理範圍不包含此部分之請求，
      而未予審理判決。
　三、被上訴人願意賠償機車維修費二萬元。
肆、兩造爭執事項：
　一、原第一審是否漏未判決？
　二、上訴人機車維修費之請求是否過高？
伍、本院之判斷：
　一、上訴人主張被上訴人於上開時地逆向行駛，肇生本件車禍
      ，主張被上訴人應賠償上訴人新台幣113,978元，經原審
      認定上訴人支出醫療費用及證明書費用11,810元，精神慰
      撫金部分25,000元，扣除強制險理賠金8,590元，命被上
      訴人給付28,220元，上訴人就此並無爭執，僅認同一原因
      事實應一併審理，於上訴審追加請求被上訴人給付機車修
      理費52,022元，被上訴人同意為追加， 按於第二審為訴
      之變更或追加，非經他造同意，不得為之。但民事訴訟法
      第二百五十五條第一項第二款至第六款情形，不在此限，
      同法第四百四十六條第一項定有明文。又同法第二百五十
      五條第一項第二款所謂請求之基礎事實同一，係指變更或
      追加之訴與原訴之原因事實，有其社會事實上之共通性及
      關聯性，而就原請求所主張之事實及證據資料，於變更或
      追加之訴得加以利用，且無害於他造當事人程序權之保障
      ，俾符訴訟經濟者，均屬之（最高法院103年台抗字第628
      號裁定參考），該規定復為簡易程序上訴審所準用，此觀
      民事訴訟法第436條之1第3項即明，果爾，被上訴人同意
      追加，本院應就追加部分為審理。
　二、上訴人所提德來機車行有限公司收據，除工資部分18,300
      元應予准許外，零件部分33,722元部分，因該機車出廠年
      月為102年9月，距車禍發生時間110年1月已經過相當期間
      ，按負損害賠償責任者，除法律另有規定或契約另有訂定
      外，應回復他方損害發生前之原狀；該項情形，債權人得
      請求支付回復原狀所必要之費用，以代回復原狀，民法第
      二百十三條第一項、第三項亦分別定有明文。惟該回復原
      狀之費用以必要者為限，如係以新品換舊品，應予折舊（
      最高法院100年度台上字第502號判決參照），依行政院所
      頒固定資產耐用年數表及固定資產折舊率之規定，【機械
      腳踏車】之耐用年數為3年，依定率遞減法每年折舊1000
      分之536，另依營利事業所得稅查核準則第95條第6項規定
      「 固定資產提列折舊採用定率遞減法者，以1年為計算單
      位，其使用期間未滿1 年者，按實際使用之月數相當於全
      年之比例計算之，不滿1月者，以1月計」，上開【機械腳
      踏車】自出廠日102年9月，迄本件車禍發生時即110年1月
      30日，已使用7年4月，則零件扣除折舊後之修復費用估定
      為3,369元（詳如附表之計算式），是上訴人得請求之金
      額為3,369元加18,300元共為21,669元，上訴人所請於此
      範圍有理由，逾此範圍為無理由。
　三、綜上所述，上訴人依侵權行為損害賠償法則，請求被上訴
      人應給付上訴人28,220元，及自100年7月10日起至清常日
      止，按週年率百分之五計算之利息，為有理由，上訴人並
      未就原審此部分判決聲明不服，求予廢棄改判，僅請求本
      院應再判決機車修理費，乃就原審未判決事項而為上訴，
      其上訴即為無理由，應予駁回。另上訴人上訴後追加請求
      之機車損害賠償於21,669元元範圍內，為有理由，爰判決
      如主文第2項所示；至於逾21,669元部分之損害賠償，則
      無理由，應駁回其追加之訴。
  四、本件事證已臻明確，兩造其餘主張與攻擊防禦方法及所
　　  提證據，經審酌後認與本件判決之結果不生影響，爰不另
       一一論述，併此敘明。   
  五、據上論結，本件上訴無理由；追加之訴為一部有理由，  
      一部無理由。
中　　華　　民　　國　　111 　年　　8 　　月　　8 　　日
                   民事第四庭   審判長法　官　王鏡明
                                      法  官  謝仁棠
                                      法  官  李言孫
以上正本係照原本作成。
不得上訴。
中　　華　　民　　國　　111 　年　　8 　　月　　8 　　日
                                      書記官  梁永慶 
附表                                         
折舊時間           金額
第1年折舊值        33,722×0.536=18,075
第1年折舊後價值    33,722-18,075=15,647
第2年折舊值        15,647×0.536=8,387
第2年折舊後價值    15,647-8,387=7,260
第3年折舊值        7,260×0.536=3,891
第3年折舊後價值    7,260-3,891=3,369
第4年折舊值        0
第4年折舊後價值    3,369-0=3,369
第5年折舊值        0
第5年折舊後價值    3,369-0=3,369
第6年折舊值        0
第6年折舊後價值    3,369-0=3,369
第7年折舊值        0
第7年折舊後價值    3,369-0=3,369
第8年折舊值        0
第8年折舊後價值    3,369-0=3,369